臺灣高等法院刑事判決　　　　　　　　 96年度上訴字第326號
上　訴　人
即　被　告　甲○○
上列上訴人因偽造有價證券等案件，不服臺灣板橋地方法院95年
度訴字第2437號，中華民國95年11月20日第一審判決（起訴案號
：臺灣板橋地方法院檢察署95年度偵字第11397號），提起上訴
，本院判決如下：
    主  文
原判決撤銷。
甲○○收受贓物，累犯，處有期徒刑陸月，如易科罰金，以銀元
佰元折算壹日。
    事  實
一、甲○○前曾於民國八十四年間因重利案件，經臺灣嘉義地方
    法院判處有期徒刑六月，嗣經臺灣臺南高分院撤銷改判有期
    徒刑六月，並經最高法院於八十八年八月十九日判決上訴駁
    回確定，於九十一年一月八日易科罰金執行完畢，仍不知侮
    改，甲○○明知姓名、年籍不詳，自稱「盧清在」之成年男
    子，於民國九十四年一、二月間之某日，在臺北縣新莊市○
    ○路四號四樓甲○○住處所借給交付之發票人乙○○、支票
    號碼ＳＡ0000000號、ＳＡ0000000號、帳號
    3179-3號、付款人臺中商業銀行二林分行、面額新臺幣（下
    同）二萬七千八百元、五萬元、發票日九十四年五月十日、
    九十四年四月二十五日之支票二紙，係來路不明之贓物（該
    空白支票為乙○○所有，其於九十三年五月九日，至臺北縣
    土城市○○路一一三號拜訪朋友，將上開空白支票放置於其
    所駕之自用小客車內，而為不詳姓名之人竊取，並遭不詳姓
    名之人偽造），竟仍予以收受，收受後於九十三年三月中旬
    某日、同月下旬某日（聲請簡易判決處刑書誤載為九十四年
    四月二十五日），在臺北縣樹林市○○街三五號之一Ｂ棟，
    向不知情之友人陳衍進調現。嗣乙○○失竊該支票後報警，
    於同年四月二十八日、五月十日經陳衍進持前開支票向銀行
    提示退票後，始為警循線查知上情
二、案經臺北縣政府警察局中山分局報請臺灣板橋地方法院檢察
    署檢察官偵查起訴。
    理  由
一、訊據被告甲○○固不否認向「盧清在」（依被告所述盧清在
    已亡）之成年男子借得前開支票2張，並持向陳衍進調現之
    事，惟否認有前揭事實之犯行，辯稱不知該支票為贓物云云
    ，然查前揭支票為乙○○於93年5月9日9時許，在台北縣土
    城市○○路113號前遭竊之空白支票一事，業據證人乙○○
    證述明確，並有上開支票影本、臺灣票據交換所臺中分所退
    票理由單影本、遺失票據申請書影本各二紙、掛失止付票據
    提示人資料查報表影本一紙在卷可稽，支票確為贓物，又被
    告於九十三年三月中旬某日、同月下旬某日，在臺北縣樹林
    市○○街三五號之一Ｂ棟，以背書轉讓之方式交付予陳衍進
    ，而行使之，並取得面額二萬七千八百元、五萬元之現金等
    情，業經被告自白不諱，且與證人陳衍進於警詢及偵查中之
    證詞相合（見上開偵查卷第一五頁、第四六頁、第四七頁）
    ，至於證人陳衍進於警詢及偵查中證稱被告交付上開票號Ｓ
    Ａ0000000號、面額五萬元支票之時間為九十四年四
    月二十五日，與被告之陳述有異，惟當時被告已在監執行，
    有被告前案紀錄表一份在卷可憑，顯然係證人陳衍進就交付
    之時間，因時間相隔太久，記憶模糊所致，應以被告之陳述
    為可採。再被告就系爭支票二紙之取得，於警詢中稱：「（
    為何二張失竊支票會在你手上？）是我朋友阿在，實際姓名
    及年籍資料我不清楚」、「（你是否有詢問二張支票來源？
    ）沒有」、「大約（九十四年）一月至二月，他是在我住處
    臺北縣新莊市○○路四號四樓交給我」等語（見上開偵查卷
    第一０頁、第一三頁）。於偵查中改稱：「因為票是我向『
    盧清在』借的，我本向他借錢，他說沒錢，才向他借票，盧
    是和我年紀相當之男子，他是我十幾年的朋友。他也是跟人
    借這二張票，因為票期太長，不好借，只好跟陳（衍進）借
    」等語（見上開偵查卷第四七頁）。於原審審理中先稱：「
    我本來要跟盧清在借十萬元，但他沒有現金，他說剛好有跟
    朋友收了兩張客票，他就把票借給我，並說到期日前一個星
    期叫我拿現金給他，以便去軋票，支票票期四、五個月，我
    本來要他把票期縮短，我本來要叫他更改支票的發票日期，
    但他說這樣麻煩，所以沒有改，這兩張票是他同時拿到我新
    莊的住處給我」等語。後又改稱：「票是我跟別人借的，如
    果我沒有把票款拿給盧清在，盧清在沒有把錢存進去，就會
    跳票，盧清在是去跟朋友借的，並不是客票，我跟盧清在借
    錢，他說他沒有錢，就去跟朋友借支票」、「他的老家在褒
    忠鄉，他到臺北住樹林市，他的電話我也忘記了，我和他認
    識十幾年了，我跟他借十萬元的時候，他說他沒有現金，他
    說他那時候剛好也缺錢，有跟朋友借兩張支票要去調現，他
    就說先借給我用」等語，若盧清在係與被告相識十多年之朋
    友，其於警詢中豈會不知盧清在之姓名、年籍及聯絡電話、
    住址，又上開支票究係盧清在向他人收取之客票，或係盧清
    在向他人借票，本欲持票向他人借款周轉，因距離發票日太
    久，無法持向他人借款後，再轉借被告使用，或被告向盧清
    在借款，因盧清在無錢可借，而幫被告向他人借票，供詞前
    後不一，況被告向「盧清在」借得該支票時，見該支票之發
    票人並非「盧清在」，被告既稱其與盧清在很熟，則其必會
    問盧清在前揭之票何來，與乙○○係何關係，將來如何清償
    等，竟均陳述不一，從被告就其過程所述不一，顯然被告知
    前揭之票係來路不明之贓物，何況被告於原審審理中供承伊
    之前做生意常常收到支票等語，則被告見上開支票並未以背
    書轉讓之方式行使，其對上開支票之來源豈不存疑，再被告
    於原審審理中復供承伊有打電話去銀行徵信等語，益徵被告
    知悉上開支票係來路不明之贓物，被告前揭之所辯，無非卸
    責之詞，不足採信，本件事證明確，被告之犯行堪以認定。
二、核被告所為，係犯刑法第三百四十九條第一項之收受贓物罪
    ，被告行為後，刑法於九十四年二月二日修正公布，並於九
    十五年七月一日施行，按行為後法律有變更者，適用行為時
    之法律，但行為後之法律有利於行為人者，適用最有利於行
    為人之法律，現行刑法第二條第一項定有明文，又刑法第三
    百四十九條第一項之法定刑為處五百元以下罰金，據修正後
    刑法施行法增訂第一條之一規定：「中華民國九十四年一月
    七日刑法修正施行後，刑法分則編所定罰金之貨幣單位為新
    臺幣。九十四年一月七日刑法修正時，刑法分則編未修正之
    條文定有罰金者，自九十四年一月七日刑法修正施行後，就
    其所定數額提高為三十倍。但七十二年六月二十六日至九十
    四年一月七日新增或修正之條文，就其所定數額提高為三倍
    」及刑法第三十三條第五款修正為：「主刑之種類如下：五
    、罰金：新臺幣1千元以上，以百元計算之」等規定，是依
    修正後之法律，刑法第三百四十九條第一項所得科處之罰金
    刑最高為新台幣一萬五千元，最低為新台幣一千元，然依被
    告行為時之刑罰法律，即罰金罰鍰提高標準條例第一條前段
    規定之提高倍數十倍及刑法第三十三條第五款規定之罰金最
    低額一元計算，其罰金刑最高為銀元五千元，若換算為新臺
    幣，最高額雖與新法同為新臺幣一萬五千元，然最低額則以
    被告行為時關於科處罰金刑之法律較有利於被告，依刑法第
    二條第一項前段之規定，仍應適用行為時之刑法，再被告前
    曾於民國八十四年間因重利案件，經臺灣嘉義地方法院判處
    有期徒刑六月，嗣經臺灣臺南高分院撤銷改判有期徒刑六月
    ，並經最高法院於八十八年八月十九日判決上訴駁回確定，
    於九十一年一月八日易科罰金執行完畢，此有被告前案紀錄
    表附卷足參，其於有期徒刑執行完畢後五年以內再犯故意犯
    本件最重本刑為有期徒刑以上之罪，不論依修正前之刑法第
    四十七條，或修正後之刑法第四十七條第一項之規定，均構
    成累犯，對被告而言並無有利或不利之情形，應逕依修正前
    之刑法第四十七條，論以累犯，並加重其刑。又被告於犯罪
    時之刑法第41條第1項前段規定：「犯最重本刑為5年以下有
    期徒刑以下之刑之罪，而受6個月以下有期徒刑或拘役之宣
    告，因身體、教育、職業、家庭之關係或其他正當事由，執
    行顯有困難者，得以1元以上3元以下折算一日，易科罰金」
    ，又被告行為時之易科罰金折算標準，修正前罰金罰鍰提高
    標準條例第2條前段（現已刪除）規定，就其原定數額提高
    為100倍折算1日，則被告行為時之易科罰金折算標準，最高
    應以銀元300元折算1日，經折算為新臺幣後，應以新臺幣90
    0元折算為1日。惟95年7月1日修正公布施行之刑法第41條第
    1項前段則規定：「犯最重本刑為五年以下有期徒刑以下之
    刑之罪，而受六個月以下有期徒刑或拘役之宣告者，得以新
    臺幣一千元、二千元或三千元折算一日，易科罰金」，以95
    年7月1日修正公布施行前之規定，較有利於被告，則應依刑
    法第2條第1項前段，適用修正前刑法第41條第1項前段規定
    ，定其折算標準。另按刑事訴訟法第一百五十九條第一項雖
    規定，被告以外之人於審判　外之言詞或書面陳述，除法律
    有規定外，不得作為證據。惟同法第一百五十九條之五第一
    、二項已規定，經當事人於審判程序同意作為證據，法院審
    酌該言詞陳述或書面陳述作成時之情況，認為適當者，亦得
    為證據。當事人、代理人或辯護人於法院調查證據時，知有
    第一百五十九條第一項不得為證據之情形，而未於言詞辯論
    終結前聲明異議者，視為有前項之同意（指同條第一項之同
    意作為證據），此乃第一百五十九條第一項所容許，得作為
    證據之例外規定之一。查本案被告甲○○及檢察官於原審言
    詞辯論終結前，均未就所調查之證據主張有刑事訴訟法第一
    百五十九條第一項不得為證據之情形，是本案經調查之證據
    均有證據能力。
三、原審審理結果據以論罪科刑固非無見，惟原判決認被告另有
    行使偽造有價證券之犯行，惟本件之支票係何人所偽造，並
    不清楚，且卷內亦無積極之事證足資證明被告知悉前揭支票
    係何人所偽造，被告稱其向「盧清在」之成年男子，借用前
    揭之支票，其拿到上開支票的時候，上面的金額、日期都已
    經記載好了，印章也蓋好了，不知係他人偽造的等，尚合乎
    常情，是原判決認被告尚有此部分之行使偽造有價證券之犯
    行與起訴經論罪科刑之部分有方法結果之裁判上一罪之關係
    而併為審理，尚有未洽，被告否認有行使偽造有價證券之犯
    行，尚非無理由，被告上訴否認有收受贓物之犯行為無理由
    ，惟原判決既有前揭可議之處，仍應由本院予以撤銷改判，
    爰審酌被告之素行、犯罪之動機、目的、手段，犯罪時所受
    之刺激及其品性、生活狀況、智識程度、犯罪所生之損害及
    犯罪後態度等一切情狀，量處如主文所示之刑，並諭知易科
    罰金之折算標準。
據上論斷，應依刑事訴訟法第369條第1項前段、第364條、第299
條第1項前段，刑法第2條第1項前段、第349條第1項、修正前刑
法第47條、第41條第1項，罰金罰鍰提高標準條例第1條前段、修
正前罰金罰鍰提高標準條例第2條判決如主文。
本案經檢察官劉靜婉到庭執行職務。
中　　華　　民　　國　　96　　年　　4 　　月　　10　　日
                  刑事第七庭  審判長法  官  楊貴雄
                                    法  官  江國華
                                    法  官  許宗和
以上正本證明與原本無異。
檢察官就行使偽造有價證券部分如不服本判決，應於收受送達後
十日內向本院提出上訴書狀，其未敘述上訴之理由者並得於提起
上訴後十日內向本院補提理由書（均須按他造當事人之人數附繕
本）。
其餘均不得上訴。
                                    書記官  沈秀容
中　　華　　民　　國　　96　　年　　4 　　月　　18　　日
附錄：本案論罪科刑法條全文
中華民國刑法第349條（普通贓物罪）
收受贓物者，處3年以下有期徒刑、拘役或5百元以下罰金。
搬運、寄藏、故買贓物或為牙保者，處5年以下有期徒刑、拘役
或科或併科1千元以下罰金。
因贓物變得之財物，以贓物論。
